【裁判字號】    90,台上,965
【裁判日期】    900531
【裁判案由】    確認繼承權等
【裁判全文】
最高法院民事裁定                                  九十年度台上字第九六五號
    上  訴  人  乙○○
    訴訟代理人  林禮模律師
    被 上訴 人  甲○○
    訴訟代理人  吳美惠律師
右當事人間請求確認繼承權等事件，上訴人對於中華民國八十九年十二月五日台灣高
等法院第二審判決（八十九年度重家上字第三號），提起上訴，本院裁定如左：
    主  文
上訴駁回。
第三審訴訟費用由上訴人負擔。
    理  由
按對於第二審判決上訴，非以其違背法令為理由，不得為之，民事訴訟法第四百六十
七條定有明文。依同法第四百六十八條規定，判決不適用法規或適用不當者，為違背
法令。而判決有同法第四百六十九條所列各款情形之一者，為當然違背法令。是當事
人提起上訴，如依民事訴訟法第四百六十八條規定，以第二審判決有不適用法規或適
用法規不當為理由時，其上訴狀或理由書應有具體之指摘，並揭示該法規之條項或其
內容。若係成文法以外之法則，應揭示該法則之旨趣。倘為司法院解釋、或本院之判
例，則應揭示該判解之字號或其內容。如以民事訴訟法第四百六十九條所列各款情形
為理由時，其上訴狀或理由書，應揭示合於該條款之事實。上訴狀或理由書如未依此
項方法表明者，或其所表明者，顯與上開法條規定之情形不相合時，即難認為已對第
二審判決之違背法令有具體之指摘，其上訴自難認為合法。本件上訴人對第二審判決
提起上訴，核其上訴理由略稱：原審採信被上訴人抗辯於民國五十年間已與其養父母
合意終止收養關係，而回復對生母陳李珠之繼承權，違反證據法則、論理法則、經驗
法則，且有理由不備之違誤云云，無非係就原審取捨證據、認定事實之職權行使所論
斷：被上訴人抗辯其於五十年間已與養父母李火木、李張美合意終止收養關係，嗣後
與養父母之子李金標結婚，並已辦妥戶籍登記，提出戶籍謄本、當時向戶政機關申辦
之終止收養登記申請書為證。上訴人主張被上訴人之終止收養為通謀虛偽意思表示，
或有終止不合法之消滅或障礙事由，未能舉證以實其說，尚難採信。又被上訴人於五
十年間固為限制行為能力人，但其繳驗之終止收養書業經其法定代理人同意，並經戶
政事務所查驗無訛予以登記，自不生終止收養契約無效之問題。是被上訴人於五十年
間既已與其養父母合意終止收養，當然回復其對生母陳李珠之繼承權等情，指摘其為
不當，並就原審已論斷者，泛言未論斷，而未具體表明究有如何合於不適用法規、適
用法規不當、或民事訴訟法第四百六十九條所列各款之事實，難認對該判決之如何違
背法令已有具體之指摘。依首揭說明，應認其上訴為不合法。
據上論結，本件上訴為不合法。依民事訴訟法第四百八十一條、第四百四十四條第一
項、第九十五條、第七十八條，裁定如主文。
中      華      民      國     九十     年      五      月    三十一    日
                              最高法院民事第七庭
                                  審判長法官  蘇  茂  秋
                                        法官  徐  璧  湖
                                        法官  朱  建  男
                                        法官  曾  煌  圳
                                        法官  李  慧  兒
      右正本證明與原本無異
                                              書  記  官
中      華      民      國     九十     年      六      月     十八     日


司法院資訊處製作；財團法人民間司法改革基金會備份。
